【裁判字號】    90,家抗,236
【裁判日期】    900925
【裁判案由】    認可收養子女
【裁判全文】
臺灣高等法院民事裁定  九十年度家抗字第二三六號
    抗  告  人  甲○○
右抗告人因認可收養子女事件，對於中華民國九十年五月二十二日臺灣板橋地方法院
九十年度養聲字第二一九號所為裁定提起抗告，本院裁定如左：
      主      文
原裁定廢棄。
      理      由
一、本件抗告人甲○○（我國籍）與其夫劉文復（美國籍）及尹業凱（緬甸籍）於原
    法院共同聲請裁定認可由甲○○及劉文復共同收養尹業凱，並據提出收養契約書
    、甲○○之在職證明書及人壽保險單、經我國駐泰國台北經濟文化辦事處認證之
    收養為可繼承KITTIMA兒子契約書、緬甸聯邦政府移民及人力資源部戶口名簿、
    證明書、國民身分證、出生申報書真實副本、尹業凱之華僑身分證明及甲○○之
    戶籍謄本等為證。原法院以抗告人於西元一九七七年(民國六十六年)四月十九日
    在泰國與尹業凱之法定代理人尹先祥、楊樹果訂立收養契約，收養尹業凱為養子
    ，惟依抗告人提出之經我國駐泰國台北經濟文化辦事處認證之收養契約書記載，
    抗告人甲○○並未與其配偶劉文復共同收養，而以其收養有民法第一千零七十九
    條之二第一項前段所定得撤銷之原因，依民法第一千零七十九條第五項第一款規
    定駁回抗告人及劉文復、尹業凱之本件聲請。
二、抗告意旨略以：抗告人於西元一九七七年四月十九日當時並無配偶，有戶籍謄本
    及證人尹先發為證，為此請求廢棄原裁定。
三、按收養之成立及終止，依各該收養者被收養者之本國法，涉外民事法律適用法第
    十八條第一項定有明文。又，有配偶者收養子女時，應與其配偶共同為之；收養
    有得撤銷之原因者，法院應不予認可，民法第一千零七十四條前段、第一千零七
    十九條第五項第一款固有規定。惟查，抗告人係於西元一九七七年四月十九日與
    尹業凱之親生父母尹先祥、楊樹果訂立收養契約書收養尹業凱，有我國駐泰國台
    北經濟文化辦事處認證之收養契約書在卷可稽（見原審卷第十三頁），依抗告人
    提出之戶籍謄本可知，抗告人原配偶為林銘龍，嗣經離婚後，於民國八十七年八
    月一日與美國籍之劉文復結婚，則抗告人為上開收養行為時，是否為有配偶之人
    ，依卷內資料尚未可知，原法院未予詳查，即以抗告人未與其配偶劉文復共同收
    養，駁回抗告人之聲請，尚嫌速斷。再者，依抗告人於原審提出之聲請裁定認可
    收養子女狀所載，其聲請事項為「請准裁定認可甲○○與劉文復共同收養尹業凱
    為養子」，事實及理由欄載為「緣聲請人甲○○與劉文復願自民國九十年五月十
    六日起收養尹業凱為養子，並經其法定代理人同意，．．」（見原審卷第八頁）
    ，與抗告人提出之經我國駐泰國台北經濟文化辦事處認證之收養契約書相對照，
    抗告人所請求認可者，究係伊於西元一九七七年四月十九日所為之收養行為，抑
    或抗告人與劉文復自民國九十年五月十六日起之共同收養行為？亦未見原法院行
    使闡明權，若為後者，顯見抗告人收養尹業凱，已與其夫劉文復共同為之，則原
    法院以抗告人並未與其配偶劉文復共同收養，其收養有民法第一千零七十九條之
    二第一項前段所定得撤銷之原因，駁回抗告人與劉文復、尹業凱之本件聲請，亦
    有未洽。是以，抗告意旨指摘原裁定不當，求與廢棄，非無理由，爰由本院廢棄
    原裁定，發回原法院，就上開事項詳予調查，另為適法之處置。
據上論結，本件抗告為有理由，爰裁定如主文。
中      華      民      國    九十      年      九      月    二十五    日
                                  民事第十五庭
                                      審判長法  官  劉  靜  嫻
                                            法  官  李  錦  美
                                            法  官  陳  昆  煇
右正本係照原本作成。
如不服本裁定，應於收受送達後十日內向本院提出抗告狀，並應繳納抗告費新台幣四
十五元正。
中      華      民      國    九十      年      九      月    二十七    日
                                            書記官  顧  正  榕


司法院資訊處製作；財團法人民間司法改革基金會備份。
